【裁判字號】    99,監宣,41
【裁判日期】    990430
【裁判案由】    監護宣告
【裁判全文】
臺灣屏東地方法院民事裁定              99年度監宣字第41號
聲  請  人  丙○○
相  對  人  甲○○
上列聲請人聲請監護宣告事件，本院裁定如下：
    主  文
宣告甲○○（男、民國四十一年二月二日出生、身分證統一編號
：Ｚ000000000號）為受監護宣告人。
選定丙○○（女、民國四十四年六月六日出生、身分證統一編號
：Ｚ000000000號）為受監護宣告人甲○○之監護人。
指定乙○○（男、民國四十九年四月二十五日出生、身分證統一
編號：Ｚ000000000號）為會同開具財產清冊之人。
聲請費用新臺幣壹仟元由受監護宣告之人負擔。
    理  由
一、聲請意旨略以：相對人甲○○（男，民國41年2 月2 日出生
    ，身分證統一編號：Ｚ000000000號，住屏東縣麟洛鄉○○村
    ○○鄰○○路435 號）為聲請人丙○○之兄，於民國98年11月
    4 日因車禍而導致頭部外傷重度失智狀態，迄今身體機能毫
    無起色，不能為意思表示或受意思表示，為此依民法第14條
    之規定，聲請宣告甲○○為受監護宣告人，並由聲請人丙○○為相對人甲○○之監護人等語，並提出寶建醫療社團法人
    寶建醫院診斷證明書（乙種）、身心殘障手冊影本、戶籍謄
    本、財政部臺灣省南區國稅局97年度綜合所得稅各類資料清
    單、財政部臺灣省南區國稅財產歸屬資料清單、財產清冊、
    家庭會議紀錄等件為證。
二、聲請人主張上開各情，業據其提出寶建醫療社團法人寶建醫
    院診斷證明書（乙種）、身心殘障手冊影本、戶籍謄本、財
    政部臺灣省南區國稅財產歸屬資料清單、財產清冊、財政部
    臺灣省南區國稅局97年度綜合所得稅各類資料清單、家庭會
    議紀錄等件為證，並經本院前往屏東縣朝陽護理之家，於鑑
    定人黃文翔醫師前點呼甲○○，並詢問其姓名、年籍、住所
    、與聲請人之關係等問題，相對人就其姓名雖應答「是」，
    餘均無反應。本院另就甲○○之精神及心智狀況訊問鑑定人
    ，經鑑定人鑑定結果，認為：個案甲○○係頭部外傷後重度
    失智狀態病患，過去有長年之酒精濫用史，會出現明顯之酒
    精戒斷症狀諸如手抖等。於98年11月4 日發生車禍導致頭部
    外傷、顱骨骨折引發顱內出血，隨後經過屏東市寶建醫院緊
    急住院治療。出院之後轉往安養中心接受長期照顧迄今。個
    案於身體狀態方面：理學檢查：身材矮小瘦弱、臉色蒼白
    、營養不良、剪短髮。雙手被套上護手套，右手以約束帶綁
    於床上。臨床檢查：眼神呆滯、目光茫然，可以開口講話
    ，但是多數時間辭不達意或語意模糊，無法正確了解他人之
    意思表達，對他人之意思表達無法正確回應。大小便失禁，
    不會認字，亦不會寫字；個案精神狀態方面，意識清楚、可
    以開口講話，說話速度緩慢。長短期記憶能力不佳（不記得
    自己有幾個兄弟、不知父母姓名、不知自己年紀多大、生日
    何時）、注意力不集中，認知功能嚴重受損，行為退化，也
    無法識字，因此也無法筆談。對於問話也無法正確了解別人
    問話內容，對於時間、地方、人物之定向能力完全喪失（不
    認識自己妹妹，不知妹妹姓名，也不知其與自己之關係，僅
    僅表示係自己人，不知現在為民國幾年，不知自己身在何處
    ）。偶有視覺上之幻覺（看到已經過世多年之父親）；日常
    生活狀況方面：日常生活自理情形：進食、沐浴、翻身、
    大小便、移動身體…皆完全無法自理。無法自己坐起、無法
    站立、無法走動，目前靠醫護人員餵食以及使用紙尿布處理
    大小便。經濟活動能力：無法自行購物、無法做簡單之兩
    位數字加減計算、無法辨識錢幣幣值、不會到金融機構辨理
    存款提款、不知如何保管與儲存自己之財物，完全無處理財
    產之能力。社會性：無職業功能、無社交功能、無法自行
    搭乘或使用大眾交通工具、無法自行認路回家、無自我安排
    休閒活動之功能。綜上評估：個案各項功能退化嚴重，生活
    完全無自理能力，必須長期依賴醫療或養護機構照顧。個案
    目前已經處於嚴重失智狀態，因而導致個人之認知功能嚴重
    失能，為意思表示或受意思表示或辨識其意思表示效果之能
    力幾乎完全喪失，此外也已經完全失去行為能力，無法獨立
    處理個人事務與從事個人財務管理，應已符合監護宣告之要
    件等情，有本院99年4 月12日勘驗筆錄、屏安醫院99年4 月
    13 日 屏安醫字第0990 126號函附之精神鑑定報告書附卷可
    稽。本院綜合上開勘驗結果及鑑定人之意見，認甲○○確因
    精神障礙，致不能為意思表示或受意思表示之程度，而聲請
    人乃甲○○之妹，有戶籍謄本在卷可稽，故聲請人聲請對甲○○為監護之宣告，核無不合，爰依民法第14條第1 項規定
    ，宣告甲○○為受監護宣告之人。
三、又按受監護宣告之人應置監護人；法院為監護之宣告時，應
    依職權就配偶、四親等內之親屬、最近一年有同居事實之其
    他親屬、主管機關、社會福利機構或其他適當之人選定一人
    或數人為監護人，並同時指定會同開具財產清冊之人；法院
    選定監護人時，應依受監護宣告之人之最佳利益，優先考量
    受監護宣告之人之意見，審酌一切情狀，並注意下列事項：
    （一）受監護宣告之人之身心狀態與生活及財產狀況。（二
    ）受監護宣告之人與其配偶、子女或其他共同生活之人間之
    情感狀況。（三）監護人之職業、經歷、意見及其與受監護
    宣告之人之利害關係。（四）法人為監護人時，其事業之種
    類與內容，法人及其代表人與受監護宣告之人之利害關係，
    修正後之民法第1110條、第1111條第1 項、第1111條之1 定
    有明文。
四、查聲請人丙○○為受監護宣告人之妹，有意願擔任受監護宣
    告人之監護人，且協助照護相對人，復經其最近親屬即相對
    人之弟蔣勝雄、乙○○等人之同意，有家庭會議紀錄在卷為
    憑，故由聲請人丙○○負責護養及照顧相對人並管理其財產
    ，應能符合法律規定及相對人之最佳利益，爰選定聲請人丙○○為監護人。另依上開規定，法院於選定監護人時，應同
    時指定會同開具財產清冊之人，及依民法第1113條準用同法
    第1099條之規定，監護開始時，監護人對於受監護人之財產
    ，應依規定會同當地直轄市、縣（市）政府指派或法院指定
    之人，於二個月內開具財產清冊，並陳報法院。為使聲請人
    得於期限內開具財產清冊並陳報法院，並衡酌第三人乙○○
    係相對人之弟，有意願擔任會同開具財產清冊，且亦經其他
    最近親屬同意，爰併指定乙○○為會同開具財產清冊之人。
五、依民事訴訟法第608 條第1 項、非訟事件法第24條第1 項，
    裁定如主文。
中    華    民    國    99    年    4     月    30    日
                        家事庭法  官  林美靜
正本係照原本作成。
如不服本裁定關於選定監護人及指定會同開具財產清冊之人等部
分，應於送達後10日內向本院提出抗告狀，並繳納抗告費新臺幣
1,000元；其餘關於宣告監護之部分，不得抗告。
中    華    民    國    99    年    4     月    30    日
                               書記官  孫秀桃

司法院資訊處製作；財團法人民間司法改革基金會備份。
